高雄高等行政法院判決
　　　　　　　　　　　　　　　　　 94年度訴字第00251號
　　　　　　　　　　　　　　　.
原　　　告　甲○○
訴訟代理人　陳英得會計師
被　　　告　財政部高雄市國稅局
代　表　人　邱政茂　局長
訴訟代理人　乙○○
上列當事人間因營業稅事件，原告不服財政部中華民國94年2月5
日台財訴字第09300519970號訴願決定，提起行政訴訟。本院判
決如下：
　　主  文
原告之訴駁回。
訴訟費用由原告負擔。
　　事  實
壹、事實概要：
    緣原告於民國（下同）84年4月間，未依規定申請辦理營業
    登記，銷售不銹鋼廢料予台灣益基不銹鋼股份有限公司（下
    稱台灣益基公司），銷售額共計新台幣（下同）5,314,744
    元（未含稅）。案經法務部調查局台北縣調查站（下稱台北
    縣調查站）查獲，移由高雄市稅捐稽徵處審理結果，除核定
    補徵原告營業稅265,737元外，並依行為時營業稅法第51條
    第1款之規定，按所漏稅額裁處三倍罰鍰計797,200元（計至
    百元止）。原告不服，申請復查結果，未獲變更；提起訴願
    ，經財政部91年12月11日台財訴字第0000000000號訴願決定
    將原處分（復查決定）撤銷，著由原處分機關高雄市稅捐稽
    徵處另為處分。嗣因營業稅業務自92年1月1日起改由被告承
    辦，被告重行復查決定仍維持原核定，原告仍表不服，提起
    訴願，復經財政部93年6月28日台財訴字第0930029552號訴
    願決定以財政部頒「稅務違章案件裁罰金額或倍數參考表」
    已經修正並自93年3月29日生效，則原處分有關罰鍰倍數部
    分有重行審酌之必要為由，將原處分（復查決定）關於罰鍰
    部分撤銷，責由被告另為處分，其餘訴願駁回。嗣經被告重
    核復查決定，仍維持原罰鍰處分，原告仍未甘服，提起訴願
    遭決定駁回，遂提起本件行政訴訟。
貳、兩造聲明：
一、原告聲明求為判決：訴願決定及原處分（含復查決定）均撤
                      銷。
二、被告聲明求為判決：原告之訴駁回。
參、兩造之爭點：
一、原告主張之理由：
（一）緣84年間，法務部調查局北區機動組以經人檢舉為由，派
      員搜索台灣省廢棄物運銷合作社 (以下簡稱廢合社)總社
      辦公室，並陸續約談合作社相關人員包括該社於各地設置
      收集站之負責人（即司庫），原告之配偶蕭錦裕亦為司庫
      之一，故亦在約談之列，另被約談之對象尚含括與廢合社
      往來之再生工廠。其後調查局以相關人員涉嫌違反稅捐稽
      徵法第41條為由，移送臺灣台北地方法院檢察署，該署在
      未查明事實證據下即據以起訴；案經臺灣台北地方法院審
      理，發現檢調機關明顯誤解廢合社共同運銷本質，所提示
      證據不足，故發回檢察署重新整理證據，迄今已逾十年，
      該案仍滯留法院，歷經數任法官仍未開庭審理。由於該案
      涉及國內資源回收界之經營，經民眾與廠商陳情，立法院
      二度召開公聽會，財政部為此先後發布86年3月18日台財
      稅第000000000號、87年7月14日台財稅第0000000000號及
      88年6月24日台財稅第88191502號函釋，除肯定廢合社對
      資源回收之貢獻外，並指明廢合社均依法納稅，其所經營
      社員共同運銷業務屬適法行為，合先指明。其後各地稅捐
      稽徵機關爰依據上揭函釋紛紛撤銷課稅罰鍰處分。詎料本
      案系爭銷售額，被告初始依原告配偶蕭錦裕於調查局之筆
      錄，認定係鞏麗公司（負責人為原告）之銷售，據以發單
      補稅併罰，後經行政救濟，被告撤銷其原處分，惟仍以相
      同證據改認定係原告個人銷售，並據以作成課稅處分，期
      間歷經二次訴願撤銷，足證被告單憑銀行匯款資料實不充
      足課稅證據，惟被告仍持錯誤見解，執意課稅。本案本稅
      部分已另案行政訴訟中，爰就罰鍰部分提起本件訴訟。
（二）按人民依法納稅乃源自個人對於社會群體的連帶關係，而
      負擔無對價之公法上金錢給付義務，故著重納稅義務人事
      實上的負擔能力；至於國家裁處稅捐違章行為，係為維護
      租稅秩序，施予剝奪人民金錢的懲罰，兩者有本質上之重
      大差異。是以，補稅與裁罰兩者，除反映於主觀構成要件
      不同之外，兩者更適用不同的證據責任與證據法則。蓋稅
      捐違章的裁罰本屬國家刑罰權行使的一環，刑罰之一般原
      理原則，例如「無罪責即無處罰」、「臆測科罰禁止」、
      「人民無自證己罪義務」等，本於法治國的基本要求，自
      不得謂全無適用餘地。特別是在證據法則上，稅捐裁罰應
      根本排斥舉證責任倒置，易言之，稅捐機關核課納稅義務
      人高額罰鍰卻可將舉證責任倒置予納稅義務人負擔，顯有
      失衡乎。尤以行政機關擁有之有形與無形資源，資訊之取
      得等方面，人民無法與行政機關立於平等地位，故為探求
      公益與私益之調和，有關罰鍰事件，應由行政機關舉證其
      所有行政行為合法且受處罰之相對人違法方可為之，合先
      陳明。次按司法院釋字第503號解釋宣示行為罰與漏稅罰
      原則上不得併罰，綜合該號解釋與釋字第327、337與356
      號解釋意旨，亦可推知租稅罰客觀舉證責任不得倒置予納
      稅義務人負擔，且稽徵機關舉證未達應有之高度蓋然性時
      ，應按「疑則有利於人民」之原則處理。另「行政行為應
      受法律及一般法律原則之拘束」、「行政機關就該管行政
      程序，應於當事人有利及不利之情形，一律注意」、「行
      政機關應依職權調查證據，不受當事人主張之拘束，對當
      事人有利及不利事項一律注意」為行政程序法第4條、第9
      條及第36條所明定。查本案初始被告即依據廢合社司庫蕭
      錦裕之調查筆錄及其已被起訴為基礎，再以台灣益基公司
      取具廢合社統一發票為依據，先後輕率認定系爭銷售額乃
      萬鋐公司及鞏麗公司銷售卻由不實交易對象廢合社開立統
      一發票，作成補稅併罰處分，其後復認該處分證據不足自
      行撤銷。然而，在未增加新證據情況下，復以相同理由，
      轉向作成對原告之課稅處分，難謂非恣意課稅。再者，本
      案財政部91年12月11日台財稅第0000000000號訴願決定書
      ，其據以作成撤銷原處分之理由四：「應係廢合社司庫蕭
      錦裕（本公司負責人之配偶）代該社處理之共同運銷貨款
      ，其是否屬實，原處分機關可向廢合社及台灣益基公司查
      證。‧‧‧暨台灣益基公司帳載之有關事證資料如何？未
      見原處分機關答辯敘明‧‧‧據台灣益基公司實際交易對
      象究係訴願人抑或其配偶蕭錦裕，而訴願人執此訴稱原廢
      合社司庫是否屬實，原處分機關不難查明，自宜一併就實
      際交易對象查明，乃原處分機關僅以台灣益基公司匯款資
      料，認定訴願人未辦營業登記，尚嫌速斷」等語，已足證
      訴願決定機關認定僅憑銀行匯款資料，不足充認實際交易
      對象之證據，故責成被告查明蕭錦裕是否為廢合社司庫，
      廢合社及台灣益基公司之帳載情況為何？詎被告在原告舉
      證廢合社司庫編號183確有蕭錦裕姓名，廢合社84年4月代
      收發票營業稅及手續費對帳表確有系爭銷售，且金額合計
      相同為5,980,481元，足以證明系爭匯款乃屬錯誤所致之
      情況下，捨棄對原告有利之證據，亦未向廢合社查證，徒
      憑台灣益基公司已解散為由，反要求原告舉證錯誤匯款之
      原因，不僅不符課稅處分程序，亦未符合法治國原則。是
      以，本案被告徒憑錯誤匯款資料，即臆測課稅，尤有甚者
      ，相同匯款資料可恣意認定課稅對象，難謂適法。
（三）再者，銀行匯款原因不止交易一端，在廠商往來頻繁下，
      錯誤在所難免，又原告係鞏麗公司負責人，與台灣益基公
      司本有業務往來，該公司知悉原告銀行帳號本屬必然，在
      鞏麗公司與廢合社均有交貨，而蕭錦裕與原告又係配偶關
      係情況下，台灣益基公司誤認交易對象乃人之常情。又原
      告迭次主張，縱如被告所言，系爭貨物係原告銷售，在取
      其廢合社發票需完納5%營業稅與以鞏麗公司銷售亦需完納
      5%營業稅，總額相同情況下，原告何需捨鞏麗公司發票不
      為而就廢合社？被告何以不採亦未說明，被告僅以銀行存
      款資料為課依據，未以其他積極證據予以補強，未盡舉證
      責任，至為彰明。況違章漏稅行為存在，稽徵機關應負舉
      證責任，且應舉證至幾近真實之確信程度，課處罰鍰方屬
      合法。本案原告僅因台灣益基公司之錯誤，遭受池魚之殃
      ，在廢合社已依法納稅之情況下，系爭交易並無漏稅可言
      ，被告未盡舉證即恣意裁罰，有違法治國無罪推定原則，
      且重複課稅至為明顯，更與上揭行政程序法對當事人有利
      不利之情形一律注意之規定不符，難謂依法行政。
（四）復按被告指稱系爭罰鍰係依據「廢合社案」作成，且罰鍰
      所牽連之本稅業經行政訴訟第一審判決駁回，據此持為其
      處分之合法性，殊不知其主張適足證其邏輯之矛盾，分述
      如下：
（１）查「行政官署對於人民有所處罰，必需確實證明其違法之
      事實，倘不能確實證明違法事實之存在，其處罰即不能認
      為合法」改制前行政法院39年判字第2號著有判例。被告
      亦援引此判例據以撤銷其第1、2次核課處分，何以針對本
      案，上揭判例意旨即不適用？再者，補稅與罰鍰係屬二事
      ，適用不同之證據法則，前已述及。原告主張系爭匯款乃
      台灣益基公司錯誤造成，乃符合經驗法則之事理，被告機
      關若不採信，理應舉證證明原告確有交貨予台灣益基公司
      之人、地、事、物之事證，諸如與該公司何人交易，存貨
      地點、磅單、驗收證明等，若僅以錯誤匯款資料，即成裁
      罰唯一證據，在任何人可提出合理懷疑之情況下，該證據
      豈具高度蓋然性？被告主張台灣益基公司不可能錯誤，不
      啻主張人不會犯錯一樣荒謬，此其一。
（２）又調查局移送書及臺灣台北地方法院檢察署起訴書（尚未
      判決），僅係違法事實移請偵辦或訴請法院審理之文書，
      其本身即為待證事實，並無證據能力，尚不能作為認定違
      法事實之證據（台北高等行政法院89年度訴字第2761號判
      決參照）。準此，所謂廢合社案，發生於85年，檢察官於
      88年間起訴，迄今已近7年，法院除傳喚被告訊問外，並
      未積極開庭，故至今第一審尚未判決，被告以尚待查證之
      起訴書充當裁罰佐證，難謂適法。再者，原告並非廢合社
      案之「被告」，如何可持該案起訴書據以裁罰？足證被告
      之裁罰理由自相矛盾，此其二。
（３）再者，稅務機關所製作之「承諾書」，就行政訴訟而言，
      屬「訴訟外自認」性質，在職權調查主義下，本無拘束行
      政法院的效力，法院仍得基於其他事實而為不同之認定。
      易言之，縱自承違章，亦需調查所自認的內容，是否與其
      他客觀事實相符。被告指稱，台灣益基公司承諾系爭貨物
      之進項稅額放棄扣抵，即持之充原告裁罰之依據，實難令
      人折服。況該承諾書，台灣益基公司仍強調系爭貨物係向
      廢合社購買，並無隻字片語提及原告，豈可以之為對原告
      裁罰之依據？又被告既可取得台灣益基公司之承諾書，認
      定該公司違章，則調查該公司實際交易對象乃舉手之勞，
      被告何以不為？足證被告之草率。
（４）被告所指系爭銷貨本稅部分業經鈞院93年度訴字第610號
      判決駁回，據以立論其裁罰之合法性，查該案並未確定，
      且原告已另案提起上訴，併請參酌。
（五）末按違章事件應有二以上主體，以本案言，必有一方取得
      非實際交易對象之發票，另一方則為未實際銷貨卻開立發
      票之違章主體。被告既已取得台灣益基公司放棄扣抵願受
      罰之承諾，則廢合社即為未實際銷貨卻開立發票之主體，
      何以被告從未對廢合社裁罰？就此，原告迭次主張，被告
      均棄而不論，難謂課稅具備理由。又系爭貨款交易時，原
      告為鞏麗、佳鑫、東宸、盛宏公司之負責人，上揭公司營
      業項目皆有廢棄物買賣之登記，且均屬營業中，在此情況
      下，原告何需再以個人名義銷售貨物？又未辦營業登記銷
      貨，必有逃漏稅之意圖，是退萬步言，縱如被告所言，原
      告未辦營業登記而銷貨，則大可不開立發票方有逃漏稅之
      可能，何需在負擔稅額相同情況之下，捨原告負責之公司
      不為而改由廢合社開立發票。本案訴願時，財政部即指明
      ，被告應查明廢合社是否已繳納系爭貨物之營業稅，即欲
      查實原告是否有逃漏稅之意圖，被告對此避而不提，亦難
      謂適法。
（六）又蕭錦裕於被告調查時既已自承其為系爭實際交易人，則
      被告若要處罰也應處罰蕭錦裕。
二、被告主張之理由：
（一）按「納稅義務人，有左列情形之一者，除追繳稅款外，按
      所漏稅額處1倍至10倍罰鍰，並得停止其營業：一、未依
      規定申請營業登記而營業者。」為裁處時營業稅法（於90
      年7月9日改名為加值型及非加值型營業稅法，以下簡稱營
      業稅法）第51條第1款所明定。次按「納稅義務人違反本
      法或稅法之規定，適用裁處時之法律。但裁處前之法律有
      利於納稅義務人者，適用最有利於納稅義務人之法律。」
      復為稅捐稽徵法第48條之3所明定。
（二）本件原告於84年4月間，未依法辦理營業登記，銷售不銹
      鋼廢料予台灣益基公司，銷售額計5,314,744元（未含稅
      ），逃漏營業稅265,737元，案經台北縣調查站查獲，移
      由高雄市稅捐稽徵處核定補徵營業稅265,737元，並按所
      漏稅額處3倍之罰鍰797,200元（計至百元止）。惟本案原
      告不服，申請復查未獲變更，循序提起訴願，經訴願決定
      將原處分撤銷，重核結果仍維持原核定，原告猶未甘服，
      復提起訴願，經財政部訴願決定：「原處分（復查決定）
      關於罰鍰部分撤銷，由原處分機關另為處分。其餘訴願駁
      回。」揆其訴願決定意旨略以：「因『稅務違章案件裁罰
      金額或倍數參考表』修正，並自93年3月29日生效，參酌
      首揭稅捐稽徵法第48條之3規定意旨，本件罰鍰倍數是否
      妥恰，容有重行審酌之必要，爰將本部分罰鍰處分撤銷，
      由原處分機關另為處分。」。
（三）查「稅務違章案件裁罰金額或倍數參考表」雖經財政部93
      年3月29日台財稅字第0930451133號令修正發布，惟查，
      有關納稅義務人未依規定申請營業登記而營業者，其裁罰
      倍數並未修正，自無首揭稅捐稽徵法第48條之3從新從輕
      規定之適用。復按原告並未於裁罰處分核定前補辦營業登
      記，亦未補繳稅款及以書面承認違章事實，原處分按上揭
      「稅務違章案件裁罰金額或倍數參考表」規定，按漏稅額
      處3倍罰鍰，洵屬有據。從而本件重核決定予維持，核與
      財政部訴願決定意旨無違，自無恣意裁罰情事，亦無悖於
      依法行政原則，更與行政程序法對當事人有利不利之情形
      一律注意之規定無違。原告執以指摘被告重核及訴願決定
      不當，顯屬誤解，要無可採
（四）末按原告未依法辦理營業登記銷售不銹鋼廢料予台灣益基
      公司，核定補徵營業稅部分，原告雖表不服，循序提起訴
      願及行政訴訟，惟經大院93年度訴字第610號判決駁回在
      案。是原告猶執詞主張略以，系爭期間原告為鞏麗公司之
      負責人，縱如被告所言，系爭貨物係原告銷售，則在以廢
      合社名義抑或以鞏麗公司名義開立發票均繳相同稅額情況
      下，原告何需捨鞏麗公司而就廢合社？又原告之公司與台
      灣益基公司素有業務往來，該公司知悉原告銀行帳戶及作
      業錯誤致誤匯貨款乃人之常情，被告僅以誤匯貨款推論系
      爭貨物乃原告個人銷售，未以其他積極證據予以補強，未
      盡舉證責任即恣意裁罰有違法治國無罪推定原則云云，自
      屬無稽，不足採憑。。
（五）基上論結，被告遵照訴願決定撤銷意旨，重新審酌結果，
      就原告未依法辦理營業登記，銷售不銹鋼廢料予台灣益基
      公司，按所漏稅額處3倍之罰鍰797,200元（計至百元），
      認事用法，洵無違誤。
    理  由
一、按「納稅義務人，有左列情形之一者，除追繳稅款外，按所
    漏稅額處1倍至10倍罰鍰，並得停止其營業：一、未依規定
    申請營業登記而營業者。」為營業稅法第51第1款所明定。
二、本件原告於84年4月間，未依規定申請辦理營業登記，銷售
    不銹鋼廢料予台灣益基公司，銷售額共計5,314,744元（未
    含稅）。案經台北縣調查站查獲，移由高雄市稅捐稽徵處審
    理結果，除核定補徵原告營業稅265,737元外，並依營業稅
    法第51條第1款之規定，按所漏稅額裁處3倍罰鍰計797,200
    元（計至百元止）。原告不服，申請復查結果，未獲變更；
    提起訴願，經財政部91年12月11日台財訴字第0000000000號
    訴願決定將原處分（復查決定）撤銷，著由原處分機關高雄
    市稅捐稽徵處另為處分。嗣因營業稅業務自92年1月1日起改
    由被告承辦，被告重行復查決定仍維持原核定，原告仍表不
    服，提起訴願，經財政部93年6月28日台財訴字第093002955
    2號訴願決定以財政部頒「稅務違章案件裁罰金額或倍數參
    考表」已經修正並自93年3月29日生效，則原處分有關罰鍰
    倍數部分有重行審酌之必要為由，將原處分（復查決定）關
    於罰鍰部分撤銷，責由被告另為處分，其餘訴願駁回。嗣經
    被告重核復查決定，以有關未辦營業登記而營業者之裁罰倍
    數並未修正，故仍維持原罰鍰處分等情，已經兩造分別陳述
    在卷，並有被告重核復查決定書附原處分卷可稽，自堪認定
    。
三、原告提起本件訴訟，無非以被告就同一事實，前已分別處罰
    萬鋐公司及鞏麗公司，案經財政部91年12月11日台財稅第
    0000000000號訴願決定予以撤銷；然被告未增加新證據，又
    以相同理由轉而處罰原告，而觀被告僅憑台灣益基公司銀行
    匯款資料，實不足認定原告為實際交易對象。且廢合社84年
    4月代收發票營業稅及手續費對帳表確有記載系爭交易，足
    見廢合社確為真正之交易人；本件純係台灣益基公司誤將款
    項匯至原告銀行帳戶所生之誤會，被告要處罰原告，應負舉
    證責任，非可妄加揣測。再者，台灣益基公司就系爭交易憑
    證既已承諾願意放棄扣抵並受處罰，可見廢合社即有未實際
    銷貨卻開立發票之違章行為，被告既不處罰廢合社，自無處
    罰原告之理由等語，資為爭執。經查：
（一）台灣益基公司於84年4月間取得廢合社所開立之統一發票
      三紙，分別為84年4月11日字軌號碼YAO0000000，銷售額
      3,160,034元，稅額158,036元（合計3,318,036元），另
      84年4月21日字軌號碼YAO0000000及YAO0000000，含稅銷
      售額各為2,255,280元與7,165元（合計2,262,445元），
      而該公司亦分別於84年4月13日及84年4月26日匯出3,318,
      036元及2,262,445元（合計5,580,481元）至原告於中國
      信託商業銀行新興分行000-00-00000-00號個人帳戶之事
      實，為兩造所不爭，且有統一發票及匯款申請書在卷可憑
      ；原告配偶即訴外人蕭錦裕於89年5月4日於高雄市稅捐稽
      徵處調查時固稱與台灣益基公司之交易行為係其與廢合社
      共同運銷之交易行為，惟稱：「（問：．．．為何益基公
      司會將貨款匯入甲○○帳戶．．．？）係益基公司匯款作
      業疏失，故甲○○有將領得之上述貨款以台支及現金方式
      交付給我．．．。」「我與社員間均以現金支付，無帳載
      紀錄，至於甲○○及蕭錦璋支付給我之貨款（含甲○○支
      付之台支支票5,000,000元），因事隔太久，我已不清楚
      ，只記得大都是現金支付，無帳載資料可考。」等語，有
      該筆錄影本附原處分卷可稽。然依原告上述銀行往來明細
      表查無原告有將相同金額轉出之情形，是苟非原告與台灣
      益基公司有所交易而提供該往來銀行帳戶，台灣益基公司
      又何以知道原告之帳戶而將該貨款匯入其帳戶之理？是原
      告主張係台灣益基公司匯款疏失云云，並不可採。又衡諸
      常情，倘台灣益基公司曾匯錯款，亦應於第一次匯錯款後
      即行更正並將該款項轉出，何以又有第二次款項匯入之理
      ？顯違一般經驗法則。加以台灣益基公司於高雄市稅捐稽
      徵處調查其與廢合社間交易情事時，即表示願對此部分負
      責，並同意接受處罰，有台灣益基公司所出具之承諾書及
      高雄市稅捐稽徵處87年1月16日高市法稽字第3513號處分
      書影本附卷可佐，足見台灣益基公司與廢合社間並無交易
      行為至明。
（二）又按「財政部研商『營業人取得廢棄物運銷合作社開立之
      統一發票涉嫌違章案件查核及執行相關事宜』會議紀錄：
      六、會議結論：關於調查單位查獲營業人取得臺灣省廢棄
      物運銷合作社開立之統一發票作為進項憑證申報扣抵銷項
      稅額涉嫌違章案件，究應如何處理，案經與會單位充分討
      論，獲致結論如次：（一）如查明營業人確有向臺灣省廢
      棄物運銷合作社之社員購進廢棄物，並向該合作社支付貨
      款，其取得該合作社開立金額相符之統一發票作為進項憑
      證申報扣抵銷項稅額，於法尚無不合，應免依稅捐稽徵法
      第四十四條及營業稅法第十九條或第五十一條第五款規定
      補稅處罰。至於該合作社之個人社員透過該合作銷售廢棄
      物部分，依本部八十四年八月二十一日台財稅第八四一六
      四三八三六號函規定，免辦理營業登記，惟應依法課徵綜
      合所得稅。（二）如查明營業人雖有購進廢棄物之事實，
      惟未支付貨款予臺灣省廢棄物運銷合作社，其取得該社開
      立之統一發票作為進項憑證申報扣抵銷項稅額者，除進貨
      未取得實際銷貨人出具之憑證，依營業稅法第十九條第一
      項第一款規定，應就其取得不得扣抵憑證而扣抵銷項稅額
      部分，追補稅款外，並應依稅捐稽徵法第四十四條規定處
      以行為罰。．．．。」「．．．八十七年六月五日立法院
      陳委員○容、施委員○生及郭委員○生聯合舉辦『廢棄物
      回收逃漏稅處罰案』──業者與相關部會協調會會議紀錄
      ．．．伍、會議結論：關於廢棄物回收業者涉嫌買賣發票
      藉以逃漏稅案，由於廢棄物之回收，多係透過個人到處收
      集後，再逐層集中交付再生工廠，其產業性質與一般貨物
      買賣殊有不同；而臺灣省廢棄物運銷合作社更具有促使廢
      棄物買賣進入加值型營業稅體系之功能。因此，關於依調
      查局調查而成立之營業人取得台灣省廢棄物運銷合作社開
      立之統一發票作為進項憑證之違章案件，究應如何處理與
      解決，經本次會議協調，獲致結論如下：（一）依財政部
      ８６＼３＼１８台財稅第８６１８８８０６１號函送同年
      ３月３日研商『營業人取得廢棄物運銷合作社開立之統一
      發票涉嫌違章案件查核及執行相關事宜』會議紀錄之結論
      〈(一)如查明營業人確有向台灣省廢棄物運銷合作社之社員
      購進廢棄物，並向該合作社支付貨款，其取得該合作社開
      立金額相符之統一發票作為進項憑證申報扣抵銷項稅額，
      於法尚無不合，應免依稅捐稽徵法第四十四條及營業稅法
      第十九條或第五十一條第五款規定補稅處罰。〉上開情形
      ，如營業人係支付貨款與該合作社未具營利事業負責人身
      分之司庫，亦有適用。（二）台灣省廢棄物運銷合作社之
      司庫如兼具其他營利事業負責人之身分，其交付再生工廠
      之廢棄物，除調查單位移送之筆錄及報告書外，若尚無其
      他具體事證證明確係該營利事業銷售與再生工廠者，基於
      前述廢棄物回收與一般貨物買賣性質確有不同之考量，宜
      認定係該社社員共同運銷之廢棄物，依一時貿易所得，歸
      課社員之綜合所得稅；而購進廢棄物之再生工廠，所取得
      該合作社開立金額相符之統一發票作為進項憑證申報扣抵
      銷項稅額部分，亦有前揭財政部86年3月18日之函送會議
      紀錄結論(一)之適用。．．．。」固分別為財政部86年3月
      18日台財稅字第000000000號函釋及87年7月14日台財稅字
      第871953090號函釋在案。前揭財政部函釋乃因營利事業
      其營業過程中之交易行為，應課徵營業稅，然由於廢棄物
      之回收，多係透過個人到處收集後，再逐層集中，最後交
      給再生工廠處理，每一階段之回收作業，均涉及買賣交易
      ，而應依法課徵營業稅，但因拾荒業者相當零散，且難憑
      己力完成開立銷售憑證之工作，故乃由拾荒者充當社員而
      組成廢合社，社員將搜集而來之廢棄物交由廢合社，再由
      廢合社將廢棄物統一分類處理，賣給再生工廠，自再生工
      廠取得價金，並開立統一發票給再生工廠，供為再生工廠
      做為加值型營業稅之進項稅額憑證，而廢合社自再生工廠
      取得之價金則扣除百分之五之營業稅、管理費與適當報酬
      後，將餘款依社員交貨比例，直接發給社員，據此制度之
      運作，藉以一方面由廢合社為社員辦理廢棄物之共同運銷
      作業，另一方面則由廢合社出面解決開立銷售憑證之問題
      。是前開財政部86年3月18日台財稅字第000000000號函釋
      乃謂：「．．．如查明營業人確有向臺灣省廢棄物運銷合
      作社之社員購進廢棄物，並向該合作社支付貨款，其取得
      該合作社開立金額相符之統一發票作為進項憑證申報扣抵
      銷項稅額，於法尚無不合，應免依稅捐稽徵法第四十四條
      及營業稅法第十九條或第五十一條第五款規定補稅處罰。
      ．．．」等旨；惟其後由於廢合社在全省各地設立廢棄物
      收集站，因地點分佈太廣，單一廢合社無法處理搜集及運
      銷作業，乃在廢合社組織中承認「司庫」之機制，而司庫
      之地位，乃屬廢合社理事會任用之帳務掌理人員，雖可由
      社員兼任，但並無獨立地位，此觀卷附內政部92年10月23
      日內授中社字第0920088141號函可明。然前開函釋之適用
      ，須以廢合社及其所屬之司庫屬財政部原規劃之事實為前
      提。是於廢棄物運銷過程中，倘廢合社、社員、司庫或再
      生工廠間濫用前開制度，扭曲真正廢棄物收集者（即基層
      拾荒者）組成廢合社以解決其無法開立發票之制度良意，
      以致造成再生工廠之實際交易對象雖係為回收業者之中大
      盤商，卻由該中大盤商向廢合社取得發票交予再生工廠，
      或由再生工廠直接由廢合社處取得發票之違法事實，自無
      上開財政部87年7月14日台財稅第871953090號函所附之協
      調會會議紀錄結論（二）記載適用之餘地。查台灣益基公
      司事後就其取得系爭廢合社發票部分之進貨既已承認願就
      不得扣抵之稅額部分補稅，另就其未依規定取得憑證部分
      依稅捐稽徵法第44條規定接受處罰，此有該公司之承諾書
      及高雄市稅捐稽徵處處分書等附原處分卷可稽，則依上開
      說明，可知台灣益基公司實際之交易對象顯非廢合社或其
      社員，抑或是廢合社司庫，甚為明確，原告復執廢合社製
      作之司庫名冊及代收發票營業稅及手續費等，爭執廢合社
      始為本件真正交易人云云，並非可取。加以，原告配偶蕭
      錦裕於85年5月22日於台北縣調查站調查時稱：「我有加
      入廢合社社員，但是否有擔任司庫乙職，我並不知道．．
      ．」「．．．也不知道為何會被列為司庫。」；又於85年
      11月14日在高雄市稅捐稽徵處陳稱：「．．．我個人交易
      均收取現金，但有少部分係經由銀行匯入我的戶頭．．．
      。」等語，是原告配偶於前開台灣益基公司於84年4月間
      將款項匯入原告前揭個人帳戶後一年始接受調查局之調查
      ，尚不知自己是否為廢合社之司庫；又縱認原告配偶確為
      廢合社司庫，然依前揭其於高雄市稅捐稽徵處之供述：「
      ．．．我個人交易均收取現金，但有少部分係經由銀行匯
      入我的戶頭．．．。」等情，則台灣益基公司將系爭款項
      匯入原告個人帳戶，顯非原告配偶蕭錦裕基於廢合社司庫
      身分與台灣益基公司間交易行為所支付之貨款。是原告一
      再主張本件係廢合社與台灣益基公司交易，退而言之，亦
      屬其配偶蕭錦裕與台灣益基公司之交易，另原告帳戶之匯
      款應為蕭錦裕處理之共同運銷款云云，並不足採。
（三）又行政爭訟事件並不受刑事判決認定事實之拘束，本件綜
      上各情既不足以認定台灣益基公司之實際交易對象為廢合
      社或原告之配偶，而台灣益基公司又是將買賣最重要之價
      款匯給原告，則被告依台灣益基公司之承諾書及查得之資
      金流程認為原告始為實際交易對象，並非無據。原告復以
      有關廢合社之刑事案件既然懸而未決，則被告徒以匯款資
      料及調查局之筆錄等作為裁罰之依據係屬違法云云，資為
      爭執，自非可採。
（四）至原處分機關高雄市稅捐稽徵處前就台灣益基公司取得非
      實際交易對象廢合社發票之交易部分，雖曾認定訴外人萬
      鋐公司及鞏麗公司始為台灣益基公司之實際交易對象，並
      處罰上開二家公司，嗣遭訴願決定予以撤銷，固有高雄市
      政府86年12月2日高市府訴一字第23607號及86年12月2日
      高市府訴四字第46144號訴願決定書附卷可稽。然各該訴
      願決定既以：萬鋐公司及鞏麗公司均否認有介入台灣益基
      公司之交易，但上開原處分僅以原告配偶蕭錦裕身為萬鋐
      、銘名公司之股東並身為鞏麗公司負責人之配偶，遽將各
      該公司認係蕭錦裕之公司而為實際交易對象，繼而按各公
      司違章年度之申報銷售額占三家公司總申報銷售額之比率
      分攤，核認萬鋐公司漏開統一發票之部分為7,522,181元
      ，鞏麗公司部分漏開統一發票部分為9,756,631元，並非
      妥適為由，撤銷原處分。則被告重為查明後，乃綜合前述
      各情，而就台灣益基公司匯款給原告之金額部分，認係原
      告實際銷售之金額，即非無據。原告主張被告一再變更處
      罰對象，足見被告之處分缺乏證據云云，亦非可取。再者
      ，廢合社實際既無本件交易，其開立不實憑證應否處罰或
      應否退稅，係另一問題，原告執以作為其免罰之依據，亦
      無可取。
四、綜上所述，原告主張，既不足取。從而，被告以原告未辦營
    業登記而營業，依營業稅法第51條第1款規定，按原告所漏
    稅額265,737元，處原告3倍罰鍰797,200元（計至百元止）
    ，並無違誤，訴願決定予以維持，亦無不合。原告起訴意旨
    求為撤銷，為無理由，應予駁回。又本件事證已明，兩造其
    餘攻擊防禦方法，核與本件判決基礎均不生影響，尚無逐一
    論述之必要，附此敘明。
據上論結，本件原告之訴為無理由，依行政訴訟法第195條第1項
後段、第98條第3項前段，判決如主文。
中　　華　　民　　國　　94　　年　 　8　　月　 31  　 日
                  第二庭審判長法  官　 江幸垠
                              法  官　 邱政強
                              法  官　 簡慧娟
以上正本係照原本作成。
如不服本判決，應於判決送達後20日內向本院提出上訴書狀，其
未表明上訴理由者，應於提起上訴後20日內向本院提出上訴理由
書（須按對造人數附繕本）；如於本判決宣示或公告後送達前提
起上訴者，應於判決送達後20日內補提上訴理由書（須附繕本）
。未表明上訴理由者，逕以裁定駁回。
提起上訴應預繳送達用雙掛號郵票7份（每份34元）。
中　　華　　民　　國　　94　　年　 　8　　月　 31  　 日
　　　　　　　　　　　　　　　書記官   楊曜嘉
